【裁判字號】    98,易,1151
【裁判日期】    990126
【裁判案由】    詐欺
【裁判全文】
臺灣高雄地方法院刑事判決              98年度易字第1151號
公  訴  人  臺灣高雄地方法院檢察署檢察官
被      告  甲○○
選任辯護人  陳豐裕律師
上列被告因詐欺案件，經檢察官提起公訴（97年度偵字第13586
、33499 號），本院判決如下：
    主  文
甲○○無罪。
    理  由
一、公訴意旨略以：被告甲○○夥同綽號「阿文」、「小仔」之
    蕭國偉、綽號「阿德」之高建裕（均未據起訴）及其餘不法
    份子，共同意圖為自己之不法所有，基於以詐術使人將本人
    財物交付之犯意聯絡，先由高建裕、蕭國偉以購買或詐騙方
    式取得高志豪所申設之彰化商業銀行士林分行第0000000000
    0000號帳戶（下稱系爭帳戶），另由姓名、年籍不詳之不法
    份子於民國96年12月11日下午3 時30分起至翌日（即同年月
    12日）上午某時止，以電話佯稱係被害人乙○○先生之大姊
    ，因玩股票被套牢需資金周轉，使林秋林誤信而委弟弟侯秋
    強於96年12月12日下午1 時57分許，在彰化商業銀行民生分
    行存款新台幣（下同）10萬元至系爭帳戶，再由被告以提款
    卡從自動櫃員機提領詐得之款項，因認被告涉犯刑法第339
    條第1 項之詐欺取財罪。
二、證據能力之判斷：
  (一)被告以外之人於審判外之言詞或書面陳述，除法律有規定者
    外，依刑事訴訟法第159 條第1 項之規定，雖不得作為證據
    ，但依同法第159 條之5 規定，經當事人於審判程序同意作
    為證據，法院審酌該言詞陳述或書面陳述作成時之情況，認
    為適當者，仍得作為證據，且如當事人、代理人或辯護人於
    法院調查證據時，知有上開不得為證據之情形，而未於言詞
    辯論終結前聲明異議者，視為有前項之同意。而本件關於證
    人即被害人乙○○於警詢中之陳述，被告及辯護人於本院行
    準備程序時，已明確表示同意有證據能力（詳本院98年度審
    易字第1732號卷第65頁反面），且被告亦未於本院審理過程
    中聲明異議，本院審酌上開陳述作成時之情況均屬正常，且
    與本案相關之待證事實具有關連性，因認上開證據均具有證
    據能力。
  (二)有偵查犯罪職權之公務員，依通訊保障及監察法規定聲請核
    發通訊監察書所監聽之錄音內容，為實施刑事訴訟程序之公
    務員依法定程序取得之證據，又依該監聽錄音譯成文字，其
    所作成之譯文，乃監聽錄音內容之顯示，為學說上所稱之派
    生證據，倘當事人對於該譯文內容之同一性或真實性發生爭
    執或有所懷疑時，法院固應依刑事訴訟法第165 條之1 第2
    項規定勘驗該監聽之錄音踐行調查證據程序，使之忠實再現
    以確保內容之真實、同一；惟當事人如已承認該錄音譯文之
    內容屬實，或對於該譯文之內容並無爭執，而法院復已就該
    譯文依法踐行調查證據程序者，該通訊監察之譯文，自亦有
    證據能力，且與播放錄音有同等價值，此有最高法院97年度
    台上字第2023號判決意旨可資參照。而本件所引0000000000
    、0000000000號行動電話之監聽譯文，係經本院核發通訊監
    察書合法通訊監察，並依監察所得所製作，有通訊監察書2
    份附卷可憑（詳97年度聲搜字第671 號卷【下稱偵(四)卷】第
    19頁反面至第20頁反面），又監聽譯文業經提示被告查閱，
    被告並已具體表示譯文所示之聯繫意涵，對於該譯文之內容
    並無爭執，有筆錄附卷可稽（詳本院卷第191 至192 頁），
    依前揭最高法院判決意旨所示，應認本件之監聽譯文有證據
    能力。
三、訊據被告甲○○雖自承曾以高建裕交付之提款卡提領現金，
    惟堅決否認有本件詐欺犯行，辯稱伊未提領被害人乙○○匯
    入系爭帳戶之款項等語。經查：
  (一)犯罪事實應依證據認定之，無證據不得認定其犯罪事實；不
    能證明被告犯罪者，應諭知無罪之判決，刑事訴訟法第154
    條第2 項、第301 條第1 項分別定有明文；另所謂認定犯罪
    事實之證據，無論其為直接或間接證據，均須達於通常一般
    人均不致有所懷疑，而得確信其為真實之程度，始得據為有
    罪之認定，若其關於被告是否犯罪之證明未能達此程度，而
    有合理性懷疑之存在，致使無法形成有罪之確信，根據「罪
    證有疑、利於被告」之證據法則，即不得遽為不利被告之認
    定，此亦有最高法院29年上字第3105號、40年台上字第86號
    、76年台上字第4986號判例意旨可資參照。
  (二)依證人即被害人乙○○證稱略以：於96年12月11日下午3 時
    30分許，接獲自稱伊先生大姊之電話，說她因玩股票被套牢
    需資金周轉，伊即先匯款10萬元至她指定之帳戶，後來她又
    持續打電話要求幫忙，因伊在外遊玩，乃商請弟弟侯秋強於
    96年12月12日下午1 時57分許，在彰化商業銀行民生分行存
    款10萬元至指定之系爭帳戶，當天向先生大姊求證始知受騙
    等語（詳高市警刑偵十五字第097000號卷【下稱警(一)卷】第
    225 至226 頁），且有存款憑條1 份、彰化商業銀行士林分
    行函及所附系爭帳戶之開戶資料及交易明細查詢資料各1 份
    附卷可稽（詳警(一)卷第227 頁下方、高市警刑偵十五字第09
    70070456號卷【下稱警(二)卷】第350 至361 頁），則被害人
    有如公訴意旨所指之被詐騙事實，雖可認定，但尚難據此認
    定被告參與本件詐騙犯行。
  (三)依被告於警詢中供稱略以：0000000000、0000000000等2 個
    行動電話門號是蕭國偉、高建裕2 人提供伊使用，蕭國偉、
    高建裕則以0000000000門號與伊聯繫，共依其等指示自96年
    12月初開始，以提款卡提領詐欺贓款3 至5 次，提領金額6
    至7 萬元，或直接由自動提款機轉入，或提出後由自動櫃員
    機存入指定帳戶，每提領1 萬元可得3 百元等語（詳警(一)卷
    第36至40頁），且依如附表所示監察譯文顯示，被告在96年
    12月14日晚上10時12分37秒與他人電話聯繫中，曾表示參與
    詐欺集團擔任車手提領騙得款項之工作，並抱怨分得之成數
    過低，有監察譯文附卷可稽（詳偵(四)卷第80至81頁），足見
    被告確曾擔任詐騙集團車手，從事提領詐得款項之工作，然
    亦難據上開事證遽認被告曾參與本件對被害人乙○○之詐騙
    提款犯行。
  (四)依對被告所持用0000000000號行動電話門號之監聽譯文所示
    ，蕭國偉、高建裕所使用之0000000000號行動電話，雖於96
    年12月10日下午11時2 分27秒傳送「第一的你領5 轉19到代
    號009 帳號000000000 」之簡訊至該被監聽門號（詳警(一)卷
    第110 頁），且經提示後，被告亦自承確有收受上開簡訊，
    並供稱略以：該簡訊係要伊從第一銀行帳戶提領5 千元，並
    轉1 萬9 千元至代號009 帳號000000000 之帳戶等語（詳警
    (一)卷第45頁、本院卷第191 頁），經核所供與簡訊文字所表
    達尚屬相符，堪以採信，該簡訊既係指示被告自第一銀行帳
    戶提領及轉存代號009 帳號000000000 之帳戶，而代號009
    係代表彰化商業銀行，且參照被害人被詐騙轉入之系爭帳戶
    交易明細查詢資料（詳警(二)卷第353 頁）顯示，上開簡訊傳
    送帳號中之「5178」係代表分行別即士林分行，「51」代表
    科目，「370 」代表帳號，但同為彰化商業銀行之系爭帳戶
    帳號為「37031-5 」共6 碼，但該簡訊所顯示之帳號僅「
    370 」3 碼，顯見被告所接收之上開簡訊未就轉入帳戶之帳
    號為完整之記載，帳號既未完整記載而缺3 碼，當難遽認即
    指系爭帳戶，且依該簡訊所示，被告係被指示將1 萬9 千元
    轉入該代號009 帳號000000000 之帳戶，而非自該代號009
    帳號000000000 之帳戶提領款項，則即使該代號009 帳號
    000000000 之帳戶即指系爭帳戶，亦難依該簡訊內容認定被
    告被指示提領本件被害人存入系爭帳戶之款項。
  (五)被害人乙○○被騙存入系爭帳戶之10萬元，詐騙集團成員係
    自高雄縣萊爾富便利商店高金店提領現金，此有彰化商業銀
    行士林分行函及附卷可稽（詳本院卷第176 頁），被告雖供
    承曾在高雄縣鳳山市靠近澄清湖附近萊爾富便利商店之自動
    提款機提領款項，但既係持第一銀行之提款卡領款，非自白
    持彰化商業銀行士林分行之系爭帳戶提款卡領款，則亦無法
    依該所承推認被告有公訴意旨所指之犯行。
四、綜上所述，依公訴意旨所提出之證據固顯示被害人乙○○有
    被詐騙存款至系爭帳戶之事實，且被告曾參與詐騙而擔任車
    手提領詐得款項之工作，但尚無法證明被告曾提領本件被害
    人被騙存入系爭帳戶之款項，此外本院亦查無其他證據可資
    證明被告曾提領系爭帳戶之款項，從而尚難使人確信被告曾
    參與本件詐欺取財犯行而無疑，依上說明，自應為被告無罪
    之諭知。
據上論斷，應依刑事訴訟法第301 條第1 ，判決如主文。
本案經檢察官張志杰到庭執行職務。
中    華    民    國    99    年    1     月    26    日
                刑事第六庭審判長法  官  李璧君
                                法  官  曾鈴
                                法  官  鄭峻明
以上正本證明與原本無異。
如不服本判決應於收受判決後10日內向本院提出上訴書狀，並應
敘述具體理由。其未敘述上訴理由者，應於上訴期間屆滿後20日
內向本院補提理由書(均須按他造當事人之人數附繕本)「切勿逕
送上級法院」。
中    華    民    國    99    年    1     月    26    日
                                書記官  吳韻芳
附表：
┌───┬─────────────────────────┐
│說話者│96年12月14日下午10時12分37秒以網路包話方式撥入被告│
│      │持用之0000000000號行動電話之監聽譯文內容          │
├───┼─────────────────────────┤
│對方  │在忙嗎？                                          │
├───┼─────────────────────────┤
│被告  │哪有，怎樣！                                      │
├───┼─────────────────────────┤
│對方  │我跟你講，台中那件事不要再那個！                  │
├───┼─────────────────────────┤
│被告  │哪有？我知道怎樣處理。                            │
├───┼─────────────────────────┤
│對方  │你這種算是全身而退，最好最圓滿的。                │
├───┼─────────────────────────┤
│被告  │你現在是說教我幫忙，又說找佈道向我們這麼實際的人。│
├───┼─────────────────────────┤
│對方  │像你這種人要到哪裡找？                            │
├───┼─────────────────────────┤
│被告  │要我們這種實際，不會貪，又有責任的，就是這種意思，│
│      │叫我幫忙一下！                                    │
├───┼─────────────────────────┤
│對方  │這個是怎樣ㄟ，那格孩子他1 筆30幾、80幾，要拆算2 成│
│      │，80萬你就要轉16萬，對不對？                      │
├───┼─────────────────────────┤
│被告  │對啊，才拿0.6給我而已！                           │
├───┼─────────────────────────┤
│對方  │他們都空中，都找不到人的，哪有像你這種顧頭顧尾，又│
│      │不會貪心，所以我叫你不要貪心，…                  │
├───┼─────────────────────────┤
│被告  │我們可不能這樣做。                                │
├───┼─────────────────────────┤
│對方  │你千萬不要了。                                    │
├───┼─────────────────────────┤
│被告  │這樣也不夠意思，他給人家兩成，給我才0.6 ，連1 成都│
│      │不夠。                                            │
├───┼─────────────────────────┤
│對方  │比如那條80的，算兩成處理就16萬，在扣簿子費用及成本│
│      │還剩5 、6 十萬，一般來講1 成是要領的人就簿子主人扣│
│      │掉零零總總，賺8成。                               │
├───┼─────────────────────────┤
│被告  │他簿子錢給人家這樣，都騙我，這樣行不通，才給我0.6 │
│      │，會跟他講差不多要1成，…                         │
├───┼─────────────────────────┤
│對方  │給3千喔，這個你不貪心沒得賺，…                   │
├───┼─────────────────────────┤
│被告  │……                                              │
├───┼─────────────────────────┤
│對方  │……                                              │
└───┴─────────────────────────┘


司法院資訊處製作；財團法人民間司法改革基金會備份。
